臺灣高等法院臺中分院刑事判決　　　　 94年度上易字第810號
上　訴　人　臺灣彰化地方法院檢察署檢察官
上　訴　人
即　被　告　乙○○
上列上訴人因被告違反毒品危害防制條例案件，不服臺灣彰化地
方法院94年度易字第342號中華民國94年4月28日第一審判決（起
訴案號：臺灣彰化地方法院檢察署94年度毒偵字第336號， 暨移
送併辦：94年度毒偵字第2208號），提起上訴，本院判決如下：
    主 　　 文
原判決撤銷。
乙○○連續施用第二級毒品，累犯，處有期徒刑捌月。
扣案之第二級毒品安非他命貳包（毛重約參公克）沒收銷燬之、
吸食器壹支沒收。
    事  　　實
一、乙○○前曾有多次施用第二級毒品安非他命之前科，最近一
    次甫於民國九十二年十二月一日，經原審以九十二年度易字
    第一二六九號判處有期徒刑五月確定，並於九十三年三月二
    十五日易科罰金執行完畢。又其曾因施用毒品案件，二次經
    原審裁定送觀察、勒戒後，均認無繼續施用毒品傾向，分別
    由臺灣彰化地方法院檢察署檢察官於八十九年一月十七日及
    同年三月十三日，以八十八年度毒偵字第一八七四號、八十
    九年度毒偵字第一三○四號為不起訴處分確定；復於九十年
    間，再因施用第二級毒品案件，經臺灣彰化地方法院檢察署
    檢察官提起公訴（嗣由原審法院以九十年度員簡字第二六八
    號判處有期徒刑三月確定）並聲請強制戒治，戒治滿三個月
    後，成效經評定合格，經原審裁定停止戒治，所餘戒治期間
    付保護管束，迄九十一年九月十二日交付保護管束期滿執行
    完畢；九十二年間，復因施用第二級毒品案件，再經臺灣彰
    化地方法院檢察署檢察官提起公訴，嗣並由原審以九十二年
    度易字第一二六九號判處有期徒刑五月確定，而強制戒治部
    分則於九十三年一月九日因毒品危害防制條例修正施行而報
    結。詎乙○○仍不知悔改，未能戒除毒癮，於前開強制戒治
    處分執行完畢釋放後五年內，復基於施用第二級毒品安非他
    命之概括犯意，自九十三年七月間某日起至於九十四年一月
    十九日九時二十六分許經採集尿液回溯九十六小時內某時，
    在彰化縣福興鄉福興工業區內某電動玩具店廁所等地，以將
    安非他命置於玻璃球吸食器內再以火燒烤，使產生煙霧後吸
    食之方式，連續施用第二級毒品安非他命多次，二至三天施
    用一次。嗣於九十四年一月十二日凌晨零時許，乙○○與毒
    品列管人口林春榮同乘機車行經彰化縣花壇鄉○○村○○路
    與彰員路路口，因形跡可疑為警盤查時，乙○○於犯罪未發
    覺前，乃主動提出其所有之第二級毒品安非他命二包（毛重
    約三公克）及吸食器一支而自首，進而接受裁判，又於九十
    四年一月十九日九時二十六分許經警採集尿液，送檢驗結果
    ，呈甲基安非他命陽性反應，始知其情。
二、案經彰化縣警察局彰化分局報請臺灣彰化地方法院檢察署檢
    察官偵查起訴，暨移送併辦。
    理 　　 由
一、右開事實（除移送併辦部分外），業據被告乙○○於原審審
    理時坦承不諱，且被告於九十四年一月十二日為警採集之尿
    液，經送彰化縣衛生局檢驗結果，確呈甲基安非他命陽性反
    應，此有彰化縣警察局彰化分局委託檢驗尿液代號與真實姓
    名對照認證單暨彰化縣衛生局九十四年一月二十四日出具之
    煙毒尿液檢驗成績書一紙附卷可稽，並有被告所有之第二級
    毒品安非他命二包及吸食器一支扣案可佐，而該包毒品經測
    試確為安非他命無誤（毛重約三公克），亦有彰化縣警察局
    彰化分局查獲涉嫌毒品危害防制條例毒品初步檢驗報告單一
    紙在卷足憑，被告自白核與事實相符。又被告最後一次施用
    第二級毒品安非他命（移送併辦事實）為警查獲，於九十四
    年一月十九日九時二十六分許經採集被告尿液送驗結果呈安
    非他命陽性反應，且尿液檢驗單位，係以酵素免役分析法初
    步檢驗結果，呈陽性反應後，再以更精密之氣相層析質譜儀
    分析法檢驗結果，証實有上開安非他命陽性反應，此有警方
    委託鑑驗尿液代號與真實姓名對照表、詮昕科技股份有限公
    司九十四年二月三日濫用藥物尿液檢驗報告一份附卷可稽。
    又按常人如未施用第二級毒品安非他命，其尿水中當無呈第
    二級毒品安非他命之反應，倘有施用者，約百分之七十於二
    十四小時內自尿中排出，約百分之九十於九十六小時自尿中
    排出，故推算施用時間距採尿時間最長可能不會超過四日，
    此亦經行政院衛生署藥物食品檢驗局八十一年二月八日（八
    一）藥檢壹字第○○一一五六號函釋甚明。準此，被告於上
    開時間為警查獲後，經警採尿送驗結果，既呈安非他命陽性
    反應，有如上述，則被告於九十四年一月十九日九時二十六
    分許回溯九十六小時內某時，在不詳處所，施用第二級毒品
    安非他命一次，應甚明確。被告自白核與事實相符。又被告
    前曾因施用毒品案件，二次經原審裁定送觀察、勒戒後，均
    認無繼續施用毒品傾向，分別由臺灣彰化地方法院檢察署檢
    察官於八十九年一月十七日及同年三月十三日，以八十八年
    度毒偵字第一八七四號、八十九年度毒偵字第一三○四號為
    不起訴處分確定，復於九十年間，再因施用第二級毒品案件
    ，經臺灣彰化地方法院檢察署檢察官提起公訴（嗣由原審以
    九十年度員簡字第二六八號判處有期徒刑三月確定）並聲請
    強制戒治，戒治滿三個月後，成效經評定合格，經原審裁定
    停止戒治，所餘戒治期間付保護管束，迄九十一年九月十二
    日交付保護管束期滿執行完畢等情，有臺灣彰化地方法院檢
    察署刑案資料查註紀錄表及臺灣高等法院被告前案紀錄表等
    附卷可據，被告於上述強制戒治處分執行完畢釋放後，五年
    內再施用第二級毒品，其事證明確，自應依法論科。
二、核被告所為，係犯毒品危害防制條例第十條第二項之施用第
    二級毒品罪。被告於施用前後持有第二級毒品安非他命之低
    度行為，應為施用之高度行為所吸收，不另論罪。被告先後
    多次施用犯行，時間緊接，顯係基於概括之犯意，觸犯構成
    要件相同之罪名，應依連續犯論以一罪，並加重其刑。又查
    被告前於九十二年十二月一日，因施用第二級毒品案件，經
    原審法院以九十二年度易字第一二六九號判處有期徒刑五月
    確定，並於九十三年三月二十五日易科罰金執行完畢，有臺
    灣彰化地方法院檢察署刑案資料查註紀錄表及臺灣高等法院
    被告前案紀錄表等在卷可參，其受此有期徒刑執行完畢後，
    五年以內再犯有期徒刑以上之罪，應依累犯規定遞加重其刑
    。又刑法第六十二條自首之要件，所謂發覺，固非以有偵查
    犯罪權之機關或人員確知其人犯罪無誤為必要，而於對其發
    生嫌疑時，即得謂為已發覺；但此項對犯人之嫌疑，仍須有
    確切之根據得為合理之可疑者，始足當之，若單純主觀上之
    懷疑，要不得謂已發生嫌疑。又按刑法第六十二條所規定之
    自首，以對於未發覺之罪，向有偵查權之機關或公務員自承
    犯罪，進而接受裁判為要件；而具有連續犯或牽連犯等裁判
    上一罪關係之犯罪，苟全部犯罪未被發覺前，行為人僅就其
    中一部分犯罪自首，仍生全部自首之效力。（最高法院七十
    二年　台上字第六四一號判例、八十三年台上字第三九三五
    號判決足資參照），本件被告係於九十四年一月十二日因與
    毒品列管人口林春榮同乘機車為警盤查，彼時警方尚無確切
    之根據可知被告持有毒品，嗣係被告主動提出其所有之安非
    他命，始察覺其犯行，此經被告於警詢中陳明，並經證人林
    春榮於警詢中證實，是被告於其前揭施用第二級毒品之犯行
    未經有偵查犯罪職權機關或公務員發覺其為犯人前，主動出
    示其所有之第二級毒品安非他命二包及吸食器一支予警方，
    並有接受裁判，核與自首之要件相當，應依刑法第六十二條
    前段規定減輕其刑，並先加後減之。另被告於九十四年一月
    十九日為警查獲之移送併案部分，未經起訴，惟此未據起訴
    部分，與起訴有罪部分有連續犯之裁判上一罪關係，本院自
    得一併審究。原審認上訴人罪證明確，予以論罪科刑，固非
    無見，惟查原審未及就併案之施用部分，加以審酌，尚有未
    洽。公訴人上訴意旨據以指摘原判決不當，為有理由，被告
    上訴指摘原判決量刑不當，雖無理由，惟仍應由本院將原判
    決撤銷改判。爰審酌被告前曾有多次施用第二級毒品安非他
    命之前科，復曾因施用第二級毒品送觀察勒戒及強制戒治，
    猶不知悛悔，再度施用第二級毒品，顯乏禁絕毒害之決心，
    非施以相當期間之監禁教化，顯難戒除其毒癮，及考量其犯
    罪之動機、目的、施用毒品係自戕身心，且犯後坦承犯行等
    一切情狀，量處如主文第二項所示之刑，以示懲儆。扣案之
    第二級毒品安非他命二包（毛重約三公克），應依毒品危害
    防制條例第十八條第一項前段沒收銷燬之，另吸食器一支，
    係被告所有並供其施用安非他命之物，此亦據被告供明在卷
    ，併依刑法第三十八條第一項第二款沒收之。
三、本件被告經合法傳喚，無正當理由不到庭，爰依刑事訴訟法
    第三百七十一條之規定，不待其陳述，逕行判決。
據上論結，應依刑事訴訟法第三百六十九條第一項前段、第三百
六十四條、第二百九十九條第一項前段、第三百七十一條，毒品
危害防制條例第十條第二項、第十八條第一項前段，刑法第十一
條前段、第五十六條、第四十七條、第六十二條前段、第三十八
條第一項第二款，判決如主文。
本案經檢察官甲○○到庭執行職務。
中　　華　　民　　國　　94　　年　　7 　　月　　26　　日
              刑事第二庭  審判長法　官　李　璋　鵬
              　　　　　　　　　法　官　方　艤　駐
              　　　　　　　　　法　官　蕭　錦　鍾
上列正本證明與原本無異。
不得上訴。
　　　　　　　　　　　　　　　　書記官　廖　次　芬
中　　華　　民　　國　　94　　年　　7 　　月　　27　　日
毒品危害防制條例第10條：
施用第一級毒品者，處六月以上五年以下有期徒刑。
施用第二級毒品者，處三年以下有期徒刑。
　　　　　　　　　　　　　　　　　　　　　　　　　　　Ｒ
